臺灣高等法院臺南分院刑事裁定
110年度毒抗字第259號
抗  告  人  
即  被  告  東文忠




上列抗告人因聲請觀察勒戒案件，不服臺灣臺南地方法院中華民
國110年3月22日裁定(110年度毒聲字第265號)，提起抗告，本院
裁定如下：
    主  文
抗告駁回。
    理  由
一、抗告意旨略以：抗告人即被告（下稱被告）東文忠雖為本件
    施用毒品犯行，但距離前次施用毒品期間，已達18年，抗告
    人可經由完成戒癮治療而戒除毒品，檢察官為本件聲請前，
    未予被告陳述意見機會，且未就何以不同意被告戒癮治療，
    提出說明，原審亦未讓被告陳述意見即裁定入勒戒處所觀察
    、勒戒，應有違誤；被告對於施用毒品犯行深感悔悟，將不
    再碰觸毒品，努力向上，勤奮工作，基於比例原則，應認被
    告以附戒癮治療之緩起訴處分較符比例原則，請求撤銷原裁
    定，駁回檢察官之聲請。
二、經查，被告東文忠基於施用第一級毒品海洛因之犯意，於民
    國108年8月8日晚間8時10分許，在臺南市○○區○○路○段000號
    附近之自小客車內，以針筒注射方式，施用甲基安非他命1
    次之事實，為被告供承不諱，且經警採驗尿液送驗結果，呈
    可待因、嗎啡陽性反應等情，有臺南市衛生局檢驗報告、送
    驗尿液編號與真實姓名對照表在卷可查。被告確有施用第一
    級毒品犯行堪以認定。
三、按毒品危害防制條例就施用毒品「初犯」或「三年後再犯」
    （依109年1月15日修正公布，同年7月15日生效之毒品危害
    防制條例第20條第3項、第23條第2項規定，由「五年後再犯
    」縮短為「三年後再犯」）之處遇，本「除刑不除罪」原則
    ，以觀察、勒戒或強制戒治代替刑罰之矯治功能，施用毒品
    本身仍屬合致構成要件之違法且有責之犯罪行為。檢察官就
    上開施用毒品者，原則上應依該條例第20條第1項規定及第2
    3條第2項規定反面解釋，聲請法院裁定令入勒戒處所觀察、
    勒戒，例外於參酌刑法第57條所列事項及公共利益之維護，
    認以緩起訴為適當時，始得例外為命完成戒癮治療之緩起訴
    處分，該條例第24條第1項定有明文。
四、本院之判斷
　㈠查觀察、勒戒之規定，乃導入一療程觀念，針對受處分人將
    來之危險所為預防、矯治措施之保安處分，目的係在戒除行
    為人施用毒品身癮及心癮之措施，以達教化與治療之目的。
    被告究否適宜緩起訴，事屬檢察官之職權範圍，除檢察官審
    酌個案情形，依毒品危害防制條例第24條第1項為附完成戒
    癮治療之緩起訴處分，可排除適用外，凡經檢察官聲請，法
    院僅得依法裁定令入勒戒處所觀察、勒戒，以查其是否仍有
    施用毒品傾向，並據以斷定幫助被告徹底戒毒之方法，法院
    尚無自由斟酌以其他方式替代之權。
　㈡查被告為警採尿送驗結果呈嗎啡、可待因陽性反應，故報請
    檢察官偵查後，就其施用海洛因部分，檢察官原以108年度
    毒偵字第2724號緩起訴並附命戒癮治療，因被告未履行完成
    戒癮治療，檢察官始撤銷緩起訴處分，另以109年度撤緩毒
    偵字第268號提起公訴，但因毒品危害防制條例上開修正及
    最高法院刑事大法庭109年度台上大字第3826號裁定之見解
    ，原審法院對檢察官上開起訴判決公訴不受理，檢察官因此
    復再依修正後之上述毒品危害防制條例規定與最高法院大法
    庭見解，向原審法院聲請觀察、勒戒，有臺灣高等法院被告
    前案紀錄表在卷可查，檢察官未再予以緩起訴處分，應係裁
    量權之正當行使。且衡諸被告本件施用毒品犯行，前已經檢
    察官對之為緩起訴處分，並命戒癮治療，然被告卻未依指示
    完成戒癮治療，而使緩起訴處分遭撤銷，可見機構外處遇已
    無法戒除被告毒癮，實有令入勒戒處所施以勒戒之必要，檢
    察官裁量並無不當或違法之處。另被告前已因本案經檢察官
    對之為附戒癮治療之緩起訴處分，顯無未予被告事前表示意
    見之機會，亦無侵害被告憲法上所保障之聽審權、訴訟權，
    或違反正當法律程序之情事。至被告以其知所悔悟，必努力
    向上，不再碰毒品等為由，指摘原審裁定其入勒戒處所執行
    觀察、勒戒為不當，然該些事由均與法院審酌檢察官聲請送
    觀察、勒戒有無理由之判斷無涉。綜上所述，本件抗告為無
    理由，應予駁回。
五、據上論斷，應依刑事訴訟法第412條，裁定如主文。
中　　華　　民　　國　　110 　年　　4 　　月　　14　　日
                  刑事第六庭    審判長法　官  張瑛宗
                                      法　官  李秋瑩
                                      法　官  林坤志
以上正本證明與原本無異。
不得抗告。
　　　　　　　　　　　　　　　　　　　書記官  凌昇裕　　
中　　華　　民　　國　　110 　年　　4 　　月　　14　　日